臺灣高等法院臺中分院刑事判決　　　　　　　　　九十三年度上更(一)字第五○號
　　上　訴　人
　　即　被　告　乙○○
　　指定辯護人　本院公設辯護人　甲○○
右上訴人因違反槍砲彈藥刀械管制條例案件，不服臺灣彰化地方法院九十年度訴字第
一三○五號中華民國九十二年七月四日第一審判決（起訴案號：臺灣彰化地方法院檢
察署九十年度偵緝字第一五九號、第一六○號、九十年度偵字第三七八一號、第四三
九七號），提起上訴，判決後，經最高法院第一次發回更審，本院判決如左：
    主      文
原判決關於乙○○違反槍砲彈藥刀械管制條例部分撤銷。
乙○○無罪。
    理      由
一、原審法院檢察署檢察官公訴意旨略以：被告乙○○（連續轉讓第一級毒品海洛因
    部分經判處有期徒刑壹年陸月；連續轉讓第二級毒品甲基安非他命部分，經判處
    有期徒刑拾月；意圖販賣而持有第一級毒品海洛因經判處有期徒刑拾年確定，
    另被訴共同意圖販賣而持有第一級毒品海洛因、第二級毒品甲基安非他命部分及
    被訴共同意圖供行使之用，而偽造幣券部分均無罪確定）前因違反麻醉藥品管理
    條例案件，經臺灣新竹地方法院判處有期徒刑六月確定，甫於民國（下同）八十
    六年十月二十一日執行完畢。詎不知悔改，與其夫楊志賢（業經原審就楊志賢意
    圖販賣而持有第一級毒品海洛因，處有期徒刑拾年肆月；意圖供行使之用，而偽
    造幣券，處有期徒刑伍年；未經許可，持有子彈，處有期徒刑肆月，併科罰金新
    台幣萬元，罰金如易服勞役，以新台幣玖佰元即銀元參佰元折算壹日；共同未
    經許可，製造可發射子彈之槍枝，處有期徒刑陸年陸月，併科罰金新台幣陸萬元
    ，罰金如易服勞役，以新台幣玖佰元即銀元參佰元折算壹日。並定其應執行有期
    徒刑拾玖年，併科罰金新台幣捌萬元，罰金如易服勞役，以新台幣玖佰元即銀元
    佰元折算壹日確定）基於共同之犯意聯絡，於不詳時間，未經許可，自不詳時
    、地取得之如附表所示之玩具手槍、槍管、金屬空彈殼、底火等物及制式子彈十
    九顆後，復在同址利用砂輪機、固定式老虎鉗各一台、電鑽一支、鑽頭一個等工
    具，將附表編號１、２、４所示之金屬玩具手槍，以換裝土造金屬槍管或將金屬
    槍管及轉輪彈倉內阻鐵除去之方式，改造成機械性能良好且具殺傷力之槍枝後無
    故持有之，並將所持之金屬彈殼填裝底火，製成具殺傷力之土造子彈（即附表編
    號、）。迨九十年五月二十九日十五時三十分許，員警得悉二人所在，至彰
    化縣花壇鄉○○街一六二巷八號處追捕查緝，始得悉上情，因認被告乙○○涉犯
    槍砲彈藥刀械管制條例第十一條第一項、第十二條第一項、第十二條第四項之罪
    嫌。
二、按犯罪事實應依證據認定之，無證據不得推定其犯罪事實。又不能證明被告犯罪
    者，應諭知無罪之判決，刑事訴訟法第一百五十四條、第三百零一條第一項定有
    明文。認定犯罪事實應依證據，為刑事訴訟法所明定，故被告否認犯罪事實所持
    之辯解，縱屬不能成立，仍非有積極證據足以證明其犯罪行為，不能遽為有罪之
    認定（最高法院三十年上字第一八三一號判例），共同被告不利於己之陳述，固
    得採為其他共同被告犯罪之證據，惟此項不利之陳述，須無瑕疵可指，而就其他
    方面調查，又與事實相符，始得採為其他共同被告犯罪事實之認定（參照最高法
    院四十六年台上字第四一九號判例）。原審法院檢察署檢察官公訴意旨認被告乙
    ○○涉有右揭犯行，無非以、被告乙○○與同案被告楊志賢二人就「小趙」放
    置砂輪機、老虎鉗等工具之時間及乙○○是否知悉家中有槍等辯解，均有出入，
    且居住於台北之「小趙」何需特地南下至通緝犯住處改造槍枝，被告乙○○所辯
    不足採。、本件槍枝、改造工具均係於被告乙○○與同案被告楊志賢二人之臥
    房、座車內查獲，工具並擺滿於房間地板之情，已據員警林和平到庭結證無誤，
    此臥房、座車均屬人身活動最私密之處，豈可能無故任令他人置放？本件所查獲
    之如附表所示砂輪機一台、電鑽一支、鑽頭一捆、固定式老虎鉗一台等物，皆屬
    改造槍彈可用之工具，現場復查扣底火一包、手槍半成品一枝（含槍身、滑套、
    復進簧、擊鎚等）、玩具槍金屬空彈殼九十二顆、槍管三支及仿Ｃｏｌｔ廠半自
    動手槍製造之改造手槍、仿Ｗａｌｔｈｅｒ廠半自動製造之改造手槍各一枝、仿
    小型轉輪手槍製造之改造手槍二枝、制式子彈十九顆、土造子彈二十六顆、土造
    子彈一顆，被告乙○○與同案被告楊志賢二人辯稱無改造行為，殊難置信。、
    本件附表所示扣案物品送請內政部警政署刑事警察局鑑定結果，其中附表編號１
    手槍係以仿Ｃｏｌｔ廠半自動手槍製造之金屬玩具手槍換裝土造金屬槍管改造而
    成之改造手槍，附表編號２手槍係以仿Ｗａｌｔｈｅｒ廠半自動手槍製造之金屬
    玩手槍換裝土造金屬槍管改造而成之改造手槍，附表編號４手槍則係以仿小型轉
    輪手槍製造之金屬玩具轉輪手槍將其金屬槍管及轉輪彈倉內阻鐵去除改造而成之
    手槍，機械性能良好，均具殺傷力；附表編號１０子彈十一顆，均係制式口徑九ｍ
    ｍ子彈，附表編號子彈五顆，均係制式口徑○點四五吋手槍子彈，附表編號
    子彈三顆，均係制式口徑○點三八吋轉輪手槍子彈，附表編號子彈二顆，均係
    土造子彈，均具直徑約五ｍｍ之圓椎狀金屬彈頭，試射一顆，可擊發，均具殺傷
    力；至附表編號子彈二十四顆，均係土造子彈，均具直徑約八ｍｍ之圓椎狀金
    屬彈頭，試射七顆，其中六顆可擊發，認具殺傷力等情，有內政部警政署刑事警
    察局九十年六月二十日刑鑑字第八六一八五號鑑驗通知書一紙附卷可憑，為其主
    要論據。
三、訊據被告即上訴人（以下簡稱被告）乙○○堅決否認涉有右揭違反槍砲彈藥刀械
    管制條例犯行，辯稱：伊並未持有槍、彈，更未改造槍、彈，槍、彈均是楊志賢
    所有，而警察查獲時，伊是睡在三樓，楊志賢睡二樓，手槍是楊志賢在車上拿給
    警察的，不能因為我們是夫妻就認為我們是共同持有等語，經查：
１、同案被告楊志賢固於原審調查時證稱：乙○○出事後都把事情推給伊，槍是乙○
    ○的朋友拿給她的，會在偵查中供稱槍械在查獲前一天「小趙」拿過來，有時又
    講在一、二個禮拜前拿過來，是乙○○叫伊這麼講的，槍械是什麼時候拿過來的
    伊不知道，車內查獲的槍是乙○○拿給伊的，伊知道車子裡面有擺槍；槍、彈是
    乙○○拿給伊放在伊這裡，槍械的零件都是乙○○拿給伊的，伊把槍拆開組不回
    去才會變成零件，子彈是在模型玩具店買的，以前會說是「阿秀」、「小趙」、
    「阿忠」拿來的，是乙○○要伊這麼說，她說如不麼說會被判管訓等語（詳見原
    審卷第二二一頁至第二二二頁、第二三一頁），惟同案被告楊志賢於警訊時係供
    稱：扣案之槍彈是「阿宗」（音譯）及「小趙」寄放，但改造工具砂輪機、電鑽
    、老虎鉗均為其所有等語。另於偵查中供稱：扣案之二支掌心雷是「阿忠」（音
    譯），另三把槍是「小趙」拿來寄放的，而砂輪機、電鑽是「小趙」在查獲前一
    天帶來的；扣案之槍彈、砂輪機等是被捉前一、二個禮拜「小趙」拿來的，伊不
    曉得他為何寄放等語。（詳見彰化縣警察局彰警刑字第三五○一一號卷第二頁）
    ，核與其於原審證述情節完全不符，且並未指證被告乙○○持有上開槍、彈及改
    造右揭槍、彈、更與其於本院前審供稱：「子彈與槍枝都是綽號『小趙』（姓名
    、年籍不詳，只知道他是三十幾歲之男子），當時警察來查獲時，警察也有看到
    他，但他沒有被抓到，而且與被告乙○○無關，當時我們住的地方是被告乙○○
    承租的，但槍是小趙藏放的，而被扣案的東西，並非用來改造槍枝用的，而是我
    當初用來修理車輛用的，其中砂輪機是我用來磨螺絲用，老虎鉗是修車用，電鑽
    是用來鑽牆壁用的，我如果真的要改造槍械，就一定需要大型車床，不可能只有
    壹支小電鑽而已。」等語（詳見本院前審審理卷第九十六頁、第九十七頁）完全
    不符，復堅指被告乙○○與本案無關，是顯無從以同案被告楊志賢前後不一之指
    述，為不利於被告乙○○之認定。又原審法院檢察署檢察官雖認被告乙○○與同
    案被告楊志賢二人就「小趙」放置砂輪機、老虎鉗等工具之時間及乙○○是否知
    悉家中有槍等辯解，均有出入云云，惟並未詳細說明究有何出入之處，本院查被
    告乙○○於警訊係供稱：「因小趙在我家逗留許久，且我有看到他在研磨銅質物
    品，所以我認為是他遺留下來的」等語（詳見臺灣彰化地方法院檢察署九十一年
    度偵緝字第一六○號卷第九頁背面）、於偵查中供稱：「小趙在被捉前一、二天
    傍晚拿來的，正確時間忘了」等語（詳見臺灣彰化地方法院檢察署九十年度偵緝
    字第一六○號卷第十七頁）），而同案被告楊志賢於偵查中亦證稱：「前天拿來
    寄放」（詳見臺灣彰化地方法院檢察署九十年度偵字第三七八一號卷第七頁）、
    「都是小趙他們帶過來的」（詳見臺灣彰化地方法院檢察署九十年度偵字第三七
    八一號卷第八頁），以被告乙○○於警訊中即供稱伊係以小趙在伊住處逗留許久
    ，且伊有看到小趙在研磨銅質物品，所以伊認為是小趙遺留下來的等情，就二人
    所供小趙寄放之時間並無何齟齬，原審法院檢察署檢察官認被告乙○○與同案被
    告楊志賢二人就「小趙」放置砂輪機、老虎鉗等工具之時間及乙○○是否知悉家
    中有槍等辯解，均有出入，即有誤會，且參諸前開同案被告楊志賢於警訊、偵查
    及嗣後於本院前審所述，均稱扣案槍、彈與乙○○無關，亦無從以原審法院檢察
    署檢察官認被告乙○○就「小趙」放置砂輪機、老虎鉗等工具之時間及乙○○是
    否知悉家中有槍等辯解均有出入，而積極證明右揭槍、彈係被告乙○○所持有及
    改造，合先敘明。況互核乙○○於警訊供稱：「係推斷係小趙所遺留」等語，與
    同案被告楊志賢直接供稱：「係小趙所寄放」等語，更足證扣案槍、彈之寄放，
    係由楊志賢所直接受理，且可證被告乙○○對於上開槍、彈並無直接收受持有。
    另原審法院檢察署檢察官另認「居住於台北之『小趙』何需特地南下至通緝犯住
    處改造槍枝」，姑不論本件是否有「小趙」其人，按以改造槍枝之人遠赴住處以
    外之地方藏放並改造槍枝，躲避追緝，尚符常情，亦無從以「居住於台北之『小
    趙』何需特地南下至通緝犯住處改造槍枝」等詞，積極推論本件被告乙○○確持
    有槍、彈及改造。
２、本件槍枝、改造工具固均係於被告乙○○與同案被告楊志賢二人之臥房、座車內
    查獲，工具並擺滿於房間地板之情，已據員警林和平到庭結證無誤（詳見原審卷
    第三一一頁），惟員警林和平證稱：一支八厘米槍枝係在樓下一樓同案被告楊志
    賢車上查獲等語，參諸同案被告楊志賢上開於本院前審供稱：「子彈與槍枝都是
    綽號『小趙』（姓名、年籍不詳，只知道他是三十幾歲之男子），當時警察來查
    獲時，警察也有看到他，但他沒有被抓到，而且與被告乙○○無關，當時我們住
    的地方是被告乙○○承租的，但槍是小趙藏放的，而被扣案的東西，並非用來改
    造槍枝用的，而是我當初用來修理車輛用的，其中砂輪機是我用來磨螺絲用，老
    虎鉗是修車用，電鑽是用來鑽牆壁用的，我如果真的要改造槍械，就一定需要大
    型車床，不可能只有壹支小電鑽而已。」等語（詳見本院前審審理卷第九十六頁
    、第九十七頁），上開工具及槍枝顯為楊志賢所持有無誤，並無從以被告乙○○
    與同案被告楊志賢係夫妻，且同住一室認定上開工具及扣案之槍、彈係被告乙○
    ○所持有，自無從以被告與乙○○與同案被告之配偶楊志賢二人共處於查獲槍枝
    及工具之房間內，即認被告乙○○與同案被告楊志賢共同持有及改造槍枝。又本
    件附表所示扣案物品送請內政部警政署刑事警察局鑑定結果，其中附表編號１手
    槍係以仿Ｃｏｌｔ廠半自動手槍製造之金屬玩具手槍換裝土造金屬槍管改造而成
    之改造手槍，附表編號２手槍係以仿Ｗａｌｔｈｅｒ廠半自動手槍製造之金屬玩
    手槍換裝土造金屬槍管改造而成之改造手槍，附表編號４手槍則係以仿小型轉輪
    手槍製造之金屬玩具轉輪手槍將其金屬槍管及轉輪彈倉內阻鐵去除改造而成之手
    槍，機械性能良好，均具殺傷力；附表編號１０子彈十一顆，均係制式口徑九ｍｍ
    子彈，附表編號子彈五顆，均係制式口徑○點四五吋手槍子彈，附表編號子
    彈三顆，均係制式口徑○點三八吋轉輪手槍子彈，附表編號子彈二顆，均係土
    造子彈，均具直徑約五ｍｍ之圓椎狀金屬彈頭，試射一顆，可擊發，均具殺傷力
    ；至附表編號子彈二十四顆，均係土造子彈，均具直徑約八ｍｍ之圓椎狀金屬
    彈頭，試射七顆，其中六顆可擊發，認具殺傷力，惟本件姑不論原審法院檢察署
    檢察官對於扣案槍、彈究係楊志賢取得時即具殺傷力抑或改造之後始具殺傷力，
    並無任何積極證據足資證明，以本件扣案之槍、彈及工具依同案被告楊志賢於警
    訊、偵查及本院前審所供，均無從認定與被告乙○○有關，且被告乙○○亦堅決
    否認涉有何右揭持有及改造犯行，亦無從以上開鑑定結果為不利於被告乙○○之
    認定。
四、綜上所述，被告乙○○右揭被訴違反槍砲彈藥刀械管制條例第十一條第一項、第
    十二條第一項、第十二條第四項之罪嫌，顯均不能證明，原審判決就被告乙○○
    違反槍砲彈藥刀械管制條例部分，未予詳細勾稽，遽對被告乙○○予以論罪科刑
    ，顯有未洽，被告乙○○就原審判決關於其違反槍砲彈藥刀械管制條例第十一條
    第一項、第十二條第一項、第十二條第四項部分上訴否認犯行，指摘原審判決不
    當，即有理由，自應由本院將原審判決就被告乙○○違反槍砲彈藥例部分撤銷改
    判，並諭知被告乙○○被訴違反槍砲彈藥刀械管制條例部分無罪。
五、據上論斷，應依刑事訴訟法第三百六十九條第一項前段、第三百六十四條、第三
    百零一條第一項，判決如主文。
本案經檢察官丙○○到庭執行職務。
中      華      民      國      九十三   年       五      月     六     日
                                  臺灣高等法院臺中分院刑事第三庭
                                        審判長法  官  陳  朱  貴
                                              法  官  劉  連  星
                                              法  官  胡  忠  文
右正本證明與原本無異。
檢察官得上訴。
被告不得上訴
如不服本判決應於收受送達後十日內向本院提出上訴書狀，其未敘述上訴之理由者並
得於提起上訴後十日內向本院補提理由書（均須按他造當事人之人數附繕本）。
                                              書記官  許  美  惠
中      華      民      國      九十三   年       五      月     七     日
附表：
┌──┬───────────────┬────┬───────────┐
│編號│        名          稱        │數    量│    附          記    │
├──┼───────────────┼────┼───────────┤
│一  │仿ＣＯＬＴ廠半自動手槍製作之金│一枝    │具殺傷力。            │
│    │屬玩具手槍換裝土造金屬槍管改造│        │                      │
│    │而成之改造手槍（槍枝管制編號一│        │                      │
│    │000000000號）        │        │                      │
├──┼───────────────┼────┼───────────┤
│二  │仿ＷＡＬＴＨＥＲ廠半自動手槍製│一枝    │具殺傷力。            │
│    │造之金屬玩具手槍換裝土造金屬槍│        │                      │
│    │管改造而成之改造手槍（槍枝管制│        │                      │
│    │編號0000000000號）  │        │                      │
├──┼───────────────┼────┼───────────┤
│三  │仿ＢＥＲＥＴＴＡ廠半自動手槍製│一枝    │不具殺傷力。          │
│    │造之金屬金屬玩具手槍槍身、滑套│        │                      │
│    │、復進簧及擊鎚等零件（槍枝管制│        │                      │
│    │編號0000000000號）  │        │                      │
├──┼───────────────┼────┼───────────┤
│四  │仿小型轉輪手槍製造之金屬玩具轉│一枝    │具殺傷力。            │
│    │輪手槍，將其金屬槍管及轉輪彈倉│        │                      │
│    │內阻鐵去除而成之改造手槍（槍枝│        │                      │
│    │管制編號（0000000000│        │                      │
│    │號）                          │        │                      │
├──┼───────────────┼────┼───────────┤
│五  │仿小型轉輪手槍製造之金屬玩具轉│一枝    │不具殺傷力。          │
│    │輪手槍，槍管及轉輪彈倉內均具阻│        │            │
│    │鐵（槍枝管制編號0000000│        │                      │
│    │三五三號）                    │        │                      │
├──┼───────────────┼────┼───────────┤
│六  │子彈                          │九十二顆│均係玩具槍金屬空彈殼。│
├──┼───────────────┼────┼───────────┤
│七  │槍管                          │一支    │長約一六○ＭＭ，外徑約│
│    │                              │        │為十四ＭＭ，內徑約為八│
│    │                              │        │ＭＭ之土造金屬槍管半成│
│    │                              │        │品。                  │
├──┼───────────────┼────┼───────────┤
│八  │槍管                          │一支    │長約一二○ＭＭ，外徑約│
│    │                              │        │為十五ＭＭ，內徑約為九│
│    │                              │        │．五ＭＭ之土造金屬槍管│
│    │                  │        │半成品。              │
├──┼───────────────┼────┼───────────┤
│九  │槍管                          │一支    │長約七二ＭＭ，外徑約為│
│    │                              │        │十三．五ＭＭ，內徑約為│
│    │                              │        │九ＭＭ之金屬管。      │
├──┼───────────────┼────┼───────────┤
│十  │制式口徑九ＭＭ子彈            │十一顆  │具殺傷力。            │
├──┼───────────────┼────┼───────────┤
│十一│制式口徑○．四五吋手槍子彈    │五顆    │具殺傷力。            │
├──┼───────────────┼────┼───────────┤
│十二│制式口徑○．三八吋轉輪手槍子彈│三顆    │具殺傷力。            │
├──┼───────────────┼────┼───────────┤
│十三│土造子彈，直徑約五ＭＭ        │五顆    │試射一顆，可擊發，具殺│
│    │                              │        │傷力。                │
├──┼───────────────┼────┼───────────┤
│十四│土造子彈，直徑約八ＭＭ        │二十四顆│試射七顆，一顆無法擊發│
│    │                              │        │，不具殺傷力，六顆可擊│
│    │                              │        │發，認具殺傷力。      │
├──┼───────────────┼────┼───────────┤
│十五│砂輪機                        │一臺    │                      │
├──┼───────────────┼────┼───────────┤
│十六│電鑽                          │一支    │                      │
├──┼───────────────┼────┼───────────┤
│十七│鑽頭                          │一捆    │                      │
├──┼───────────────┼────┼───────────┤
│十八│底火                          │一包    │                      │
├──┼───────────────┼────┼───────────┤
│十九│固定式老虎鉗                  │一臺    │                      │
└──┴───────────────┴────┴───────────┘
                                                                    Ｒ
